臺灣彰化地方法院民事判決
109年度家繼訴字第30號
原      告  詹森旺  

訴訟代理人  張仕融律師
            李雅環  
複 代 理人  陳柏宏律師
            林伸全律師
被      告  林詹月嬌
            詹國良  

上二人共同                        
訴訟代理人  鄭崇煌律師  
複 代 理人  林偉譽   住○○市○區○○路0段000號0樓    被     
 告  詹對      住彰化縣員林市西東里浮圳路0段000巷

訴訟代理人  張惠琪  
上列當事人間請求分割遺產事件，本院於民國110年11月10日言
詞辯論終結，判決如下：
    主      文
一、被告詹國良應返還新臺幣1,128,703元，及自民國110年10月
    29日起至清償日止，按週年利率百分之5計算之利息予被繼
    承人詹森忠之全體繼承人即兩造公同共有。
二、兩造就被繼承人詹森忠所遺如附表四所示之遺產，應依附表
    四分割方法欄所示之方法分割為分別共有。
三、原告其餘之訴駁回。
四、第一項、第三項訴訟費用由被告詹國良負擔百分之74，餘由
    原告負擔；第二項訴訟費用由兩造按如附表二「應繼分比例
    」欄所示比例負擔。
    事實及理由
壹、程序方面：
一、被告詹對經合法通知，未於最後言詞辯論期日到場，查無民
    事訴訟法第386條各款所列情形之一，按家事事件法第51條
    準用民事訴訟法第385條第1項前段規定，依原告之聲請，由
    其一造辯論而為判決。
二、按訴狀送達後，原告不得將原訴變更或追加他訴。但請求之
    基礎事實同一或擴張或減縮應受判決事項之聲明者，不在此
    限，民事訴訟法第255條第1項第2款、第3款分別定有明文。
    以上規定並為家事事件法第51條所準用。本件原告起訴時原
    訴之聲明，僅就被繼承人詹森忠所遺如附表一編號1至13所
    示遺產請求分割（見本院卷一第11至19頁）；嗣於民國110
    年10月25日，以民事更正聲明狀及於110年11月10日本院審
    理時當庭以言詞變更訴之聲明為：(一)被告詹國良應給付新
    臺幣（下同）1,532,898元，及自110年10月29日起至清償日
    止，按年息百分之5計算之利息，予被繼承人詹森忠之全體
    繼承人公同共有。(二)請求就被繼承人詹森忠所遺如附表一
    編號1至15所示遺產，依附表一分割方法欄所示之方式予以
    分割（見本院卷二第89至94頁、第96頁及其反面）。查本件
    原告變更前後訴之聲明之基礎事實，均為被繼承人詹森忠遺
    產繼承相關事項，其基礎事實同一，並僅係擴張或減縮應受
    判決事項之聲明，依前揭規定，原告所為訴之變更，應予准
    許，合先敘明。
貳、實體方面：
一、原告主張：
(一)被繼承人詹森忠於105年2月10日死亡，死亡時無配偶亦無子
    嗣，其父詹垣、母詹胡足均分別已於69年9月2日、89年7月2
    2日死亡，且長兄詹金太郎、次兄詹慶發、三兄詹添丁及六
    弟詹桂亦分別已於30年8月4日、81年6月16日、103年10月23
    日、46年9月2日死亡，故其繼承人為四兄詹森旺、長妹林詹
    月嬌、次妹詹對及七弟詹國良，被繼承人並遺有如附表一所
    示之遺產，且兩造應繼分為各4分之1。另被告詹國良於被繼
    承人生前陸續提領被繼承人於彰化縣永靖鄉農會之存款共計
    1,532,898元，原告爰先依民法第179條不當得利規定，請求
    被告詹國良應返還予兩造全體繼承人，並列入本件應繼遺產
    之範疇，且原告曾代為繳納109年度之地價稅計5,494元，故
    原告主張此部分地價稅金額應由被繼承人之遺產中先予扣除
    ，即被繼承人所遺彰化縣永靖鄉農會活期存款先由原告取得
    5,494元。又前開遺產並無不能分割之情形，兩造亦無不能
    分割之約定，爰依民法第1151條、第1164條、第830條第2項
    及第824條第2項之規定，請求分割被繼承人詹森忠所遺如附
    表一所示遺產。並聲明：⑴被告詹國良應給付1,532,898元，
    及自110年10月29日起至清償日止，按年息百分之5計算之利
    息，予被繼承人詹森忠之全體繼承人公同共有。⑵請求就被
    繼承人詹森忠所遺如附表一編號1至15所示遺產，依附表一
    分割方法欄所示之方式予以分割。
(二)被告詹國良主張應先由遺產中扣除其所代為支付如附表三編
    號1至4所示之費用，以及自105年2月10日被繼承人詹森忠死
    亡後，陸續由被繼承人詹森忠之永靖鄉農會活存帳戶中扣款
    之所有水電費計7,083元，原告對此並不爭執，且同意由附
    表一編號14、15所示遺產中先行扣除。惟被繼承人詹森忠生
    前有存款足供自己支付日常生活開銷、醫療、看護、養護及
    救護車等相關費用，並不需向被告詹對、林詹月嬌等借貸金
    錢，且被告詹國良多年未工作，根本無力支出上開費用，另
    被繼承人詹森忠曾於102年間出賣一筆共有土地，所得價金
    約500多萬元，被告詹國良則保管被繼承人詹森忠之彰化縣
    永靖鄉農會存摺，故附表三編號5至9所列日常生活開銷、醫
    療、看護、養護費用及救護車等費用實為由被繼承人詹森忠
    之存款所支付，故原告否認被告詹國良有代墊上開費用，而
    應由被繼承人詹森忠之遺產扣還。
二、被告方面：
(一)被告林詹月嬌、詹國良均答辯略以：
  ⑴被告詹國良、林詹月嬌均不同意原告主張就被繼承人詹森忠
    之遺產為分割，且依民法第829條規定：「公同關係存續中
    ，各公同共有人，不得請求分割其公同共有物。」，本件原
    告訴請分割兩造之公同共有物，於法無據。
　⑵被繼承人詹森忠生前係由被告詹國良負責照護其日常生活，
    並代為支付如附表三所示包含日常生活開銷費用、醫療費用
    、看護費用、養護費用、救護車費用，及支出死亡後之喪葬
    費用、祭祀費用、遺產稅費用、房地產登記費用等，合計共
    1,746,211元。關於被告詹國良代墊上開被繼承人詹森忠之
    日常生活開銷、醫療、及養護等費用，其中36萬元係向被告
    詹對借貸、50萬元係向林詹月嬌借貸，除相關收據附卷為證
    外，並經被告林詹月嬌、詹對於本院110年6月30日言詞辯論
    時到庭證述明確。
  ⑶承上所述，參酌民法第1150條規定、多數學者見解及日韓等
    外國立法例，被繼承人之醫療費用性質上屬於其生前債務，
    自應列為遺債予以扣除，並由兩造按應繼分比例各分擔之。
    又被繼承人之喪葬費用性質上應為繼承之費用，亦應由遺產
    中支付，同應列為遺債予以扣除，並由兩造按應繼分比例分
    擔。本件被告詹國良確有代為支付被繼承人詹森忠如附表三
    所示之醫療、看護、養護等費用及死亡後之相關喪葬、祭祀
    費用與遺產稅之繳納等，是依前揭說明，自應併予列入遺債
    而按比例分擔，並自被繼承人詹森忠遺產中先予扣還。另自
    105年2月10日被繼承人詹森忠死亡後，陸續由其永靖鄉農會
    活存帳戶中扣款用於被繼承人詹森忠名下建物之所有相關日
    常水電費計7,083元，此部分應予扣除後，再分割遺產。依
    此，故原告追加請求如附表一編號14、15兩項主張，即無理
    由。另雖不爭執109年地價稅金額5,494元繳款單上便利超商
    繳款之戳章與繳費之事實，惟無從得知該地價稅係由何人所
    繳納。
　⑷並聲明：請求駁回原告之訴等語。
(二)被告詹對雖未於最後言詞辯論期日到場，惟其前次到庭答辯
    略以：因兩造意見分歧、不合，故伊希望關於遺產的地價稅
    部分由兩造分開繳納，並聲明：請求駁回原告之訴等語。
三、本院之判斷：
(一)按繼承人得隨時請求分割遺產，但法律另有規定或契約另有
    訂定者，不在此限。同一順序之繼承人有數人時，按人數平
    均繼承。又繼承人有數人時，在分割遺產前，各繼承人對於
    遺產全部為公同共有，民法第1164、1141、1151條分別定有
    明文。此外，繼承人欲終止其間之公同共有關係，惟有以分
    割遺產之方式為之，因此將遺產之公同共有關係終止改為分
    別共有關係，性質上屬分割遺產方法之一，亦有最高法院82
    年台上字第748號判決可供參照。而遺產分割，依民法第116
    4條、第830條第2項之規定，應由法院依民法第824條命為適
    當之分配，不受任何共有人主張之拘束（最高法院49年台上
    字第2569號判決要旨參照）。
(二)原告主張被繼承人詹森忠於105年2月10日死亡，遺有如附表
    一編號1至14所示之遺產，兩造為其繼承人，應繼分如附表
    二所示等情，業據原告提出戶籍謄本(卷一第25頁至第45頁)
    、繼承系統表(卷一第23頁)、財政部中區國稅局遺產稅繳清
    證明書(補發)(卷一第21頁)、土地登記第三類謄本(卷一第4
    7頁至第94頁)、彰化縣地方稅務局房屋稅籍證明書(卷一第9
    5頁)等件為證，並有本院函查之被繼承人永靖鄉農會活期存
    款帳戶交易明細表(卷一第351頁至第369頁)、定期存款帳戶
    交易明細表(卷一第379頁至第395頁)在卷可證，且為被告所
    不爭執，堪認原告此部分之主張為真正。被告林詹月嬌、詹
    國良雖不同意分割遺產，惟並未能提出上開遺產有何不能分
    割之情形，或兩造曾為不分割約定之證明，且兩造對於上開
    遺產如何分割，又無法達成協議，故原告請求分割被繼承人
    詹森忠之遺產，自屬有據。
(三)次按關於遺產管理、分割及執行遺囑之費用，由遺產中支付
    之；被繼承人之喪葬費用，以1,000,000元計算，應自遺產
    總額中扣除，免徵遺產稅，民法第1150條本文、遺產及贈與
    稅法第17條第1項第10款分別定有明文。所謂「遺產管理之
    費用」，凡為遺產保存上所必要不可欠缺之一切費用均屬之
    ，諸如事實上之保管費用、繳納稅捐、訴訟費用、委請代書
    處理遺產相關事項等均是。故屬被繼承人喪葬費用、繳納稅
    捐、委請代書處理遺產相關事項等費用，依上揭規定，可由
    遺產支付，已先墊支此部分費用之繼承人，自可主張由遺產
    中先予扣除。原告主張其代墊附表一編號4等8筆土地109年
    地價稅5,494元等情，業據其提出彰化縣地方稅務局109年地
    價稅繳款書影本附卷(卷一第215頁)，堪信為真實，被告詹
    國良、林詹月嬌雖辯稱該繳款書不能證明係原告繳款云云，
    惟繳納稅捐由實際繳款人持有收據證明文件，乃合乎常理，
    原告既持有收據證明，應可合理推斷係由原告繳納，故原告
    主張應由被繼承人詹森忠遺產中，先扣還5,494元予原告，
    亦屬有據。
(四)再按公同共有物之處分及其他之權利行使，除法律另有規定
    外，應得公同共有人全體之同意。又無法律上之原因而受利
    益，致他人受損害者，應返還其利益。民法第828條第3項、
    第179條前段分別定有明文。原告主張被告詹國良於被繼承
    人詹森忠死亡後自被繼承人彰化縣永靖鄉農會活存帳戶、定
    存帳戶分別提領32,898元、1,500,000元之事實，為被告詹
    國良所不爭執，惟被告詹國良辯稱其代墊如附表三所示費用
    ，應從遺產中扣還，另自105年2月10日被繼承人詹森忠死亡
    後，陸續由其永靖鄉農會活存帳戶中扣款用於被繼承人詹森
    忠名下建物之所有相關日常水電費計7,083元，此部分應予
    扣除後，再分割遺產等語，經查：
 (1)附表三編號1至4所示之遺產登記費用56,000元、遺產稅32,1
    12元、被繼承人喪葬費230,000元、被繼承人祭祀費用79,00
    0元等，業據被告詹國良提出房地產登記費用明細表(卷一第
    237頁)、財政部中區國稅局105年度遺產稅繳款書(卷一第23
    9頁)、明聲禮儀社免用統一發票收據及服務明細(卷一第241
    頁至第247頁)、冠遠建設股份有限公司統一發票2張(卷一第
    249頁至第251頁)等附卷可證，且為原告所不爭執，自堪採
    信。此等費用均屬遺產管理費用及被繼承人喪葬費，揆諸前
    揭說明，被告詹國良主張應由被繼承人詹森忠遺產中扣除，
    核屬有據。
 (2)自105年2月10日被繼承人詹森忠死亡後，陸續由其永靖鄉農
　  會活存帳戶中扣款用於被繼承人詹森忠名下建物之所有相關
　  日常水電費共計7,083元等情，有永靖鄉農會活期存款帳戶
　  交易明細表(卷一第363頁至第369頁)在卷可證，且為原告所
　  不爭執，此等費用亦屬遺產管理費用，被告詹國良主張應由
　  被繼承人詹森忠遺產中扣除，為有理由，應屬可採。　　
 (3)被告詹國良主張其於被繼承人詹森忠生前，為照護其日常生
    活，而分別向被告林詹月嬌、詹對借貸各50萬元、36萬元整
    ，故於被繼承人詹森忠死亡後，由被繼承人詹森忠遺產提領
    返還被告林詹月嬌、詹對，上開金額，亦應自遺產中予以扣
    除云云，雖據被告詹國良提出林詹月嬌、詹對分別於105年7
    月5日、105年9月13日簽收之還款收據在卷(卷一第253頁至
    第255頁)，惟為原告所否認，則被告詹國良就此有利於己之
    主張，自應負舉證責任。經查，被告林詹月嬌於110年6月30
    日言詞辯論時，到庭證稱：我哥哥詹森忠生前是由被告詹國
    良照顧，詹森忠生前的財產也是被告詹國良在管理，銀行帳
    戶等也都是他在管的。詹森忠過世前有跟我借貸50萬元。他
    當時生病時沒有錢，也沒在賺錢，跟我借貸用來當醫療費用
    。他跟我借很多年了，我不記得詳細時間了。他是慢慢跟我
    借，累積50萬。詹國良也沒賺錢，都他在照顧詹森忠。這50
    萬是105年7月5日詹森忠過世以後詹國良才拿給我的。被告
    詹國良還我的錢是賣土地的錢。詹森忠過世前有住過老人照
    護中心，費用也是詹國良出的。詹森忠住院住很久，詳細時
    間不記得，他至少臥床也好幾年了，費用都是被告詹國良支
    出等語；被告詹對則證稱：詹森忠是我哥哥，其生前是由被
    告詹國良照顧，因為詹森忠以前身體就不佳，沒有在工作，
    所以財產是由詹國良在管理。詹森忠過世前有陸續向我借錢
    ，借錢好多年了，總共借貸大約36萬元，在詹森忠過世以後
    被告詹國良才拿錢還給我。詹森忠過世前有去住老人養護中
    心，這段期間的照顧費用及養護中心費用是由被告詹國良支
    出，去住養護中心前很常去醫院就診，他從小身體就不好，
    他住院很久，我沒印象住幾年，這段時間看醫生的費用都是
    被告詹國良支出等語。惟查，被繼承人詹森忠於105年2月10
    日死亡時，其彰化縣永靖鄉農會尚有活期存款35,680元、定
    期存款1,500,000元，另遺有如附表一編號1至13所示之土地
    及房屋，遺產總額共計19,610,162元，其自身財力雄厚，供
    應自己日常生活所需、住院醫療等需求均綽綽有餘，殊難想
    像有何向被告林詹月嬌、詹對借貸之必要，況林詹月嬌、詹
    對上開證述內容，並未提出任何被繼承人詹森忠確有向其等
    借款之證明資料以資佐證，且其證述內容涉及自身利益，本
    難期待其等為公正無偏頗之證述，故本院認其二人證述內容
    ，於別無其他客觀證據佐證之情形下，難信其證述為真，從
    而，被告詹國良辯稱其有代被繼承人詹森忠償還其生前積欠
    被告林詹月嬌、詹對之債務各50萬元、36萬元云云，並無足
    夠證據佐證，不足採信。
(4)另被告詹國良辯稱，其於被繼承人詹森忠生前，有代為支出
   如附表三編號6至9所示之醫療費用、看護、養護費用、救護
   車費用等，亦據原告所否認。被告詹國良雖提出員生醫院、
   宏仁醫院、彰化基督教醫院之門診及住院收據(卷一第257頁
   至第277頁)、看護費用收據(卷一第279頁至第295頁)、養護
   費用收據(卷一第297頁至第327頁)、昱祈救護車事業有限公
   司收據(卷一第329頁)等件影本為據，然上開收據僅能證明被
   繼承人詹森忠生前確有支出此等費用，並不能證明該等費用
   係由何人的金錢所支出。參以被告詹國良自承被繼承人詹森
   忠死亡前，其金融帳戶及財產係由被告詹國良管理使用，此
   點亦與被告林詹月嬌、詹對前開證述內容相符，堪信為真實
   。而被繼承人詹森忠生前資力頗豐，金融帳戶內存款上百萬
   元，又係由被告詹國良管理使用，而依本院向永靖鄉農會所
   調取之被繼承人詹森忠自102年1月14日起之交易明細資料，
   亦可看出102年6月13日起迄105年2月10日被繼承人死亡之日
   止，其永靖鄉農會活期存款帳戶經常有數萬元至數十萬元之
   現金提領，有永靖鄉農會交易明細表在卷可證(卷一第353頁
   至第363頁)，被告詹國良既管理、使用被繼承人詹森忠之金
   融帳戶，而被繼承人詹森忠帳戶內又有充裕資金可供運用，
   殊難想像被告詹國良會以自己財產支付被繼承人詹森忠生前
   之醫療、看護、養護等費用，則上開期間被繼承人詹森忠永
   靖鄉農會所提領出之現金，應可合理推論係使用於被繼承人
   詹森忠生前之醫療、看護、養護等各項費用，被告詹國良辯
   稱有以自己金錢代被繼承人詹森忠支出如附表三編號6至9所
   示之醫療費用、看護、養護費用、救護車費用，應先由被繼
   承人詹森忠之遺產扣還云云，尚乏證據足資證明，不足採信
   。　
(5)綜上小結，被告詹國良主張於被繼承人詹森忠死亡後，由被
   繼承人詹森忠帳戶內提領，用以支付附表三編號1至4所示之
   遺產登記費用56,000元、遺產稅32,112元、被繼承人喪葬費2
   30,000元、被繼承人祭祀費用79,000元，以及被繼承人詹森
   忠死亡後，陸續由其永靖鄉農會活存帳戶中扣款用於被繼承
   人詹森忠名下建物之所有相關日常水電費共計7,083元，應由
   被繼承人詹森忠遺產中扣除，上開費用合計404,195元，既應
   先由遺產中扣除，則被告詹國良提領，並非無法律上原因，
   自無不當得利可言。
(6)又依卷附財政部中區國稅局遺產稅繳清證明書(補發)所載，
   被繼承人詹森忠死亡時，其彰化縣永靖鄉農會活期存款帳戶
   餘額為35,680元、定期存款帳戶為1,500,000元，然至109年1
   1月13日止，上開活期存款帳戶餘額為2,782元、定期存款帳
   戶則於105年6月15日、29日結清後餘額為0元，於被繼承人詹
   森忠死亡後共計提領1,532,898元【計算式：1,500,000元+(3
   5,680元-2,782元)=1,532,898元】，經扣除前開(5)所論述本
   應自遺產中扣除而非屬不當得利之金額404,195元後，餘額為
   1,128,703元。上開提領之金額，被告詹國良亦自承係由其所
   提領。然查被繼承人詹森忠死亡後之遺產應為全體繼承人公
   同共有，被告詹國良未經全體繼承人同意而領取之金額，其
   中1,128,703元難認具有法律上之原因，原告依民法第179條
   不當得利規定請求被告詹國良返還1,128,703元，為有理由。
   又按遲延之債務，以支付金錢為標的者，債權人得請求依法
   定利率計算之遲延利息；給付無確定期限者，債務人於債權
   人得請求給付時，經其催告而未為給付，自受催告時起，負
   遲延責任，其經債權人起訴，或依督促程序送達支付命令者
   ，與催告有同一之效力，民法第233條第1項前段、第229條第
   2項分別定有明文。被告詹國良於本院110年11月10日言詞辯
   論時，自承其係於110年10月26日收受原告110年10月25日之
   民事更正聲明狀繕本，則原告請求被告詹國良自110年10月29
   日起至被告詹國良清償之日止，以週年利率百分之5計算之法
   定遲延利息，自亦有理由，應併予准許；逾此部分之請求，
   則無理由，應予駁回，爰判決如主文第一、三項所示。故被
   繼承人詹森忠應列入分割之遺產，應如附表四所示。
(五)本院審酌本件遺產之性質、經濟效用及公平原則後，認兩造
    就被繼承人詹森忠所遺如附表四所示之遺產，應先扣除原告
    詹森旺代墊之地價稅5,494元，餘由兩造依應繼分比例分割
    各自取得，為公平適當之分配。故兩造就被繼承人詹森忠所
    遺如附表四所示之遺產，依如附表四「分割方法」欄所示方
    法分割，應屬公允適當，爰判決如主文第二項所示。　　　
四、末按因共有物分割、經界或其他性質上類似事件涉訟、由敗
    訴當事人負擔訴訟費用顯失公平者，法院得酌量情形，命勝
    訴之當事人負擔其一部，民事訴訟法第80條之1定有明文。
    查裁判分割遺產之形成訴訟，法院決定遺產分割之方法時，
    應斟酌何種分割方法較能增進共有物之經濟效益，並兼顧兩
    造之利益，以決定適當之分割方法，不受原告聲明之拘束，
    亦不因何造起訴而有不同，是本件原告請求裁判分割遺產雖
    有理由，惟其中關於主文第二項所示訴訟費用之負擔，應由
    兩造依附表二所示應繼分之比例分擔，較為公允，爰諭知如
    主文第四項所示。　
五、訴訟費用負擔之依據：家事事件法第51條，民事訴訟法第80
    條之1、第79條、第85條第1項。　
中　　華　　民　　國　　110 　年　　11　　月　　24　　日
                   家事法庭   法  官  沙小雯
以上正本係照原本作成。
對本判決上訴，須於判決送達後20日之不變期間內，向本院提出
上訴狀（須附繕本）。如委任律師提起上訴者，應一併繳納上訴
審裁判費。
中　　華　　民　　國　　110 　年　　11　　月　　24　　日
                              書記官  項珮欣
附表一：
編 號 種  類    財產所在  權利範圍、金額（存款部分均含孳息，其金額均以提領時為準。單位：新臺幣）        分割方法 1  土地 彰化縣○○鄉○○段000地號（面積：3096平方公尺）      5分之1  由兩造依附表二所示應繼分比例分割為分別共有。 2  土地 彰化縣○○鄉○○段000地號（面積：662.11平方公尺）       全部           同上 　　　  3  土地 彰化縣○○鄉○○段000地號（面積：1208.96平方公尺）       全部          同上 4  土地 彰化縣○○鄉○○段000地號（面積：101.76平方公尺）     80分之3          同上        5  土地 彰化縣○○鄉○○段000地號（面積：29.65平方公尺）     80分之2          同上 6  土地 彰化縣○○鄉○○段000地號（面積：297.14平方公尺）     80分之3          同上 　　　  7  土地   彰化縣○○鄉○○段000地號（面積：21.58平方公尺）     80分之3          同上 8  土地 彰化縣○○鄉○○段000○0地號（面積：247.67方公尺）      5分之1          同上  9  土地 彰化縣○○鄉○○段000地號（面積：86.49平方公尺）      5分之1           同上 10  土地 彰化縣○○鄉○○段000○0地號（面積：794.77方公尺）      5分之1          同上 11  土地 彰化縣○○鄉○○段000○0地號（面積：17.79方公尺）      5分之1          同上 12  土地 彰化縣○○鄉○○段000地號（面積：190.50平方公尺）     80分之3          同上 13  房屋 門牌號碼為彰化縣○○鄉○○村○○路000巷00號之未辦保存登記建物（面積：143.90平方公尺）      全部          同上 14  存款 彰化縣永靖鄉農會活期存款      2,782元         同上  15  債權 被告詹國良領取詹森忠之彰化縣永靖鄉農會定期存款    1,532,898元 由原告取得5,494元(代墊之地價稅)，餘額1,527,404元由兩造依附表二所示應繼分比例分割。 
　　　　　　　　　　　　　　　　　　　　　　　　　　　　
附表二：兩造應繼分比例
 姓  名  應繼分  詹森旺   1/4 林詹月嬌   1/4   詹對   1/4  詹國良   1/4 

附表三：被告詹國良主張代被繼承人詹森忠支付之費用明細表
編號 日期 費用名稱 金額 (新臺幣/單位元) 備註 1 106.12.28 房地產登記費用 56,000  2 106.12.27 遺產繳款書 32,112  3 105.3.10 詹森忠之喪葬費用 230,000  4 105.2.14 詹森忠之祭祀費用 79,000  5 105.7.5及 105.9.13 還款收據 860,000 詹國良因照護詹森忠日常生活所支出之費用，係向林詹月嬌、詹對借貸，事後償還 6   68,486 101.10.17-105.1.20 7   50,600 104.10.29-105.1,20 8   368,513 103.9.5-105.2.5 9 104.11.11  15,000  合計   1,746,211  

附表四：本院認定被繼承人詹森忠之遺產及分割方法
編 號 種  類    財產所在  權利範圍、金額（存款部分均含孳息，其金額均以提領時為準。單位：新臺幣）        分割方法 1  土地 彰化縣○○鄉○○段000地號（面積：3096平方公尺）      5分之1  由兩造依附表二所示應繼分比例分割為分別共有。 2  土地 彰化縣○○鄉○○段000地號（面積：662.11平方公尺）       全部           同上 　　　  3  土地 彰化縣○○鄉○○段000地號（面積：1208.96平方公尺）       全部          同上 4  土地 彰化縣○○鄉○○段000地號（面積：101.76平方公尺）     80分之3          同上        5  土地 彰化縣○○鄉○○段000地號（面積：29.65平方公尺）     80分之2          同上 6  土地 彰化縣○○鄉○○段000地號（面積：297.14平方公尺）     80分之3          同上 　　　  7  土地   彰化縣○○鄉○○段000地號（面積：21.58平方公尺）     80分之3          同上 8  土地 彰化縣○○鄉○○段000○0地號（面積：247.67平方公尺）      5分之1          同上  9  土地 彰化縣○○鄉○○段000地號（面積：86.49平方公尺）      5分之1           同上 10  土地 彰化縣○○鄉○○段000○0地號（面積：794.77平方公尺）      5分之1          同上 11  土地 彰化縣○○鄉○○段000○0地號（面積：17.79平方公尺）      5分之1          同上 12  土地 彰化縣○○鄉○○段000地號（面積：190.50平方公尺）     80分之3          同上 13  房屋 門牌號碼為彰化縣○○鄉○○村○○路000巷00號之未辦保存登記建物（面積：143.90平方公尺）      全部          同上 14  存款 彰化縣永靖鄉農會活期存款  2,782元 由兩造依附表二所示之 應繼分比例分配 15  公同共有債權 被告詹國良擅自領取被繼承人詹森忠之彰化縣永靖鄉農會活期、定期存款，對全體繼承人構成不當得利，而應返還予全體繼承人公同共有 1,128,703元，及自110年10月29日起至被告詹國良清償之日止，按年息百分之5計算之利息 先由原告取得5,494元(代墊之地價稅)，餘額1,123,209元，及1,128,703元依左列期間計算之利息由兩造依附表二所示應繼分比例分配。